臺灣高雄地方法院民事判決　九十三年度保險字第六三號
　　原　　　告　富邦產物保險股份有限公司
　　法定代理人　乙○○
　　訴訟代理人　甲○○
　　被　　　告　丙○○
當事人間請求損害賠償事件，本院民國九十三年十二月二十三日言詞辯論終結，判決
如下：
    主    文
被告應給付原告新臺幣玖拾貳萬玖仟貳佰零柒元，及自民國九十三年六月三日起至清
償日止，按年息百分之五計算之利息。
訴訟費用由被告負擔。
　　事實及理由
一、原告主張：被告於民國九十一年十月十七日十三時許，在台南縣仁德交流道附近
    之台糖工地內，飲用一瓶保力達藥酒後，呼氣酒精濃度達每公升０點五七毫克，
    精神恍惚，已達不能安全駕駛之酒醉程度，仍騎乘車牌號碼ＯＭＰ─八四二號重
    型機車上路，沿高雄縣湖內鄉○○○路○段由北往南方向行駛欲返回其住處，而
    於同日十三時四十五分許，途經該路三七七號前時，因酒醉而注意力及控制力不
    佳，追撞同方向前方由訴外人即被害人蘇宗成所騎乘之車牌號碼ＯＩＫ─４７０
    號重型機車，致使蘇宗成人車倒地後受有顱內出血及多處撕裂傷之傷害，雖經送
    醫治療後，仍造成訴外人即被害人蘇宗成受有強制汽車責任保險殘廢給付標準表
    所列之神經障害度高、終身不能從事工作、失語、失智等之第三級殘廢。被告騎
    乘之上開車牌號碼ＯＭＰ─八四二號重型機車已向原告投保強制汽車責任保險，
    原告並已依強制汽車責任保險法之相關規定賠償訴外人即被害人蘇宗成新台幣（
    下同）九十二萬九千二百零七元，爰依強制汽車責任保險法第二十七條第一款之
    規定請求被告給付九十二萬九千二百零七元等語。並聲明：被告應給付原告九十
    二萬九千二百零七元，及自起訴狀繕本送達翌日起至清償日止，按年息百分之五
    計算之利息。
二、被告則以：其已於九十一年十一月十日與訴外人即被害人蘇宗成就系爭車禍事故
    達成被告只賠償十萬元之和解契約，原告不得再向被告請求賠償；且訴外人即被
    害人蘇宗成於和解時並無殘廢之情形等語資為抗辯。並聲明：原告之訴駁回。
三、兩造不爭執之事項：
（一）、被告確於上開時地飲用一瓶保力達藥酒後，呼氣酒精濃度達每公升０點五七
        毫克，仍騎乘車牌號碼ＯＭＰ─八四二號重型機車上路，致因酒醉注意力及
        控制力不佳追撞同方向前方由訴外人即被害人蘇宗成騎乘之車牌號碼ＯＩＫ
        ─４７０號重型機車，致使訴外人即被害人蘇宗成人車倒地後受有顱內出血
        及多處撕裂傷之傷害，經送醫治療後仍造成訴外人即被害人蘇宗成受有強制
        汽車責任保險殘廢給付標準表所列之神經障害度高、終身不能從事工作、失
        語、失智等之第三級殘廢；被告因服用酒類酒醉駕車之公共危險犯行，並經
        本院刑事庭以本院九十二年度交易字第一七四號公共危險案件判處拘役五十
        日，另被訴過失傷害部分，因告訴人撤回起訴而判決不受理確定在案。此部
        份之事實並有原告所提出之蘇宗成農民健康保險殘廢診斷證明書、財團法人
        長庚紀念醫院診斷證明書、台南市立醫院診斷證明書、強制汽車責任保險殘
        廢給付標準表等各一份在卷可佐，並業經本院依職權調取本院九十二年度交
        易字第一七四號刑事卷宗核閱無誤。
（二）、原告已依強制汽車責任險法第三十八條第一項第二款之規定賠償訴外人即被
        害人蘇宗成賠償金九十二萬九千二百零七萬元（含醫療費用四萬九千二百零
        七元及殘廢給付八十八萬元）。有原告提出之汽機車理賠申請書一紙、醫療
        費用收據十八紙、統一發票二十一紙、看護費用收據一紙、汽車險賠款暨電
        匯同意書二紙等在卷可憑。
（三）、被告曾於九十一年十一月十日與訴外人即被害人蘇宗成就系爭車禍事故達成
        和解，約定由被告只賠償訴外人即被害人蘇宗成十萬元。有和解書一紙附於
        上開刑事卷宗可查。
四、得心證之理由：
    依兩造上開主張及抗辯之陳述及證據，本件所應審查者在於：原告得否依強制汽
    車責任保險法第二十七條之規定向被告求償；及原告如得向被告求償，則被告與
    與訴外人即被害人蘇宗成就系爭車禍事故達成之和解契約是否影響原告之求償權
    等爭點上。茲分述本院得心證之理由如下：
（一）、原告得否依強制汽車責任保險法第二十七條之規定向被告求償：
        按，「被保險汽車發生汽車交通事故，加害人有下列情事之一者，保險人仍
        應依本法給付保險金，但得在給付金額範圍內，向加害人求償：一、酒醉或
        吸食毒品、迷幻藥而駕車者。．．．。」，強制汽車責任保險法第二十七條
        規定第一款定有明文：。經查：
    １、被告因酒醉駕車追撞同方向前方由訴外人即被害人蘇宗成所騎乘之重型機車
        ，訴外人即被害人蘇宗成因而人車倒地，受有顱內出血及多處撕裂傷之傷害
        ，嗣後並已造成達強制汽車責任保險殘廢給付標準表所列之神經障害度高、
        終身不能從事工作、失語、失智之第三級殘廢，有原告所提出之農民健康保
        險殘廢診斷證明書等證據在卷可稽等情，業見上述。
    ２、至於原告提出之蘇宗成農民健康保險殘廢診斷證明書雖記載蘇宗成有「疑腦
        中風」之病情，惟上開診斷證明書僅是記載「疑腦中風」而已，並未能確定
        訴外人即被害人蘇宗成確有腦中風之病情。而訴外人即被害人蘇宗成於車禍
        發生當日係遭被告自後方追撞，業據被告在上開刑事案件中陳明在卷，並載
        明於警偵訊筆錄；訴外人即被害人蘇宗成於本件車禍之前並無腦中風之情形
        ，亦經證人戊○○到庭結證證述在卷（參見本院九十三年十二月二十三日言
        詞辯論筆錄），足見訴外人即被害人蘇宗成於本件車禍之前並無腦中風之情
        形。另經本院就上開疑點向台南市醫院函詢後，該院函覆稱：「．．。二、
        蘇先生（即蘇宗成）疑腦中風是根據腦部電腦斷層檢查的報告所下的可能診
        斷，與失智不一定相關。三、依病人家屬的陳述病史，其腦力的減退是在車
        禍發生之後所致，所以可能相關。」等語，依上開函覆內容並不足以認定訴
        外人即被害人蘇宗成確有腦中風之病情，且即使有亦與訴外人即被害人蘇宗
        成後來之失智殘廢不一定相關，而訴外人即被害人蘇宗成的腦力減退是在車
        禍發生之後所致，既無證據證明是其他疾病所另外造成，自足推認係因本件
        車禍所致。
    ３、綜上情節，被告上開酒醉駕車肇事之過失，及其過失行為與訴外人即被害人
        蘇宗成之上開傷害及殘廢間具有相當因果關係，足以認定，被告自應負侵權
        行為之損害賠償責任，故依上開強制汽車責任保險法之規定，原告自得在給
        付被害人之保險金額範圍內向被告求償。
（二）、被告與訴外人即被害人蘇宗成就系爭車禍事故達成之和解契約是否影響原告
        之求償權：
        被告與訴外人即被害人蘇宗成於九十一年十一月十日達成和解時，訴外人即
        被害人蘇宗成尚未有上述強制汽車責任保險殘廢給付標準表第三級殘廢之情
        形，業據被告於本院審理中陳明在卷，是於和解成立當時，關於殘廢結果部
        分，訴外人即被害人蘇宗成或其家屬自無從提出請求，故雙方當事人顯無就
        殘廢給付部分一併和解之意思，自應認其等上開和解契約之範圍僅及於本件
        車禍致被害人受傷部分之賠償，而不及於其後造成第三級殘廢部分之賠償。
        故訴外人即被害人蘇宗成雖於和解契約中同意不再向被告要求其他賠償，仍
        難謂其因殘廢而生之損害賠償請求權亦已因和解而消滅。何況上開和解契約
        之證人即被告丁○○於本院審理中證稱：「當時所謂慰問金是賠償精神上之
        損害，至於醫藥費要如何賠我不知道。」「當時蘇宗成的意思是說丙○○賠
        了十萬元之後剩下的就是他與保險公司之事...... 」，證人戊○○即訴外
        人即被害人蘇宗成之子亦證稱：「他賠了十萬元後，剩下的就由我們向保險
        公司請求」（參見本院九十三年九月十六日言詞辯論筆錄）。依上開證人之
        證詞，再參酌上開和解契約約定內容之：「．．．由甲方（即被告）賠付乙
        方（即蘇宗成）『慰問金』新台幣十萬元」等文字，所使用之『慰問金』用
        語，自足認定上開和解契約約定之和解範圍應只指「精神上之損害賠償」部
        份，並不包括訴外人即被害人蘇宗成之醫療費用及殘廢給付部份，亦未包括
        將來原告向被告求償時應如何處理部份，故被告抗辯已與被害人就上開車禍
        事故達成和解，原告不能再向其請求賠償等語，即無可採。
五、綜上所述，原告依強制汽車責任保險法第二十七條第一款之規定，請求被告給付
    原告九十二萬九千二百零七元，及自起訴狀繕本送達翌日之九十三年六月三日起
    至清償日止，按年息百分之五計算之利息，於法即屬有據，其請求為有理由，應
    予准許。
六、據上論結：原告之訴為有理由，依民事訴訟法第七十八條，判決如主文。
中　　　華　　　民　　　國　　九十四　　年　　　一　　　月　　　六　　　日
                             臺灣高雄地方法院民事鳳山分庭
                                 法      官 郭文通
正本係照原本作成。
如對本判決上訴，須於判決送達後廿日內向本院提出上訴狀。
中　　　華　　　民　　　國　　九十四　　年　　　一　　　月　　　六　　　日
                                 法院書記官 陳怡如
